【裁判字號】    89,上訴,43
【裁判日期】    890216
【裁判案由】    強盜等
【裁判全文】
臺灣高等法院臺中分院刑事判決                      八十九年度上訴字第四三號
    上  訴  人
    即  被  告  丙○○
    選任辯護人  徐鼎賢
右上訴人因強盜等案件，不服台灣苗栗地方法院八十七年度訴字第三九三號中華民國
八十八年八月九日第一審判決（起訴案號：台灣苗栗地方法院檢察署八十七年度偵字
第四四○六號），提起上訴，本院判決如左：
    主      文
原判決撤銷。
丙○○於夜間侵入住宅竊盜，因防護贓物、脫免逮捕，而當場施以強暴，累犯，處有
期徒刑伍年貳月。
    事      實
一、丙○○曾因違反麻醉藥品管理條例案件，經台灣新竹地方法院判處有期徒刑四月
    確定，於民國（以下同）八十三年六月十一日執行完畢，猶不知悔改，復意圖為
    自己不法之所有，於八十七年九月二十二日二十三時許，至苗栗縣苗栗市北苗里
    香格三十五號乙○○住處，利用該處一樓之車庫後門未上鎖之際，侵入宅內至一
    樓客廳，竊得乙○○所有放置於電視機下矮櫃抽屜內之皮爾卡登照相機一台，得
    手後，適乙○○之妻張秀琴返家，丙○○乃潛至二樓更衣間外之陽台躲藏，嗣經
    張秀琴發現驚呼有賊，乙○○及其子葉啟帆、葉育瑋聞聲分別自二樓及三樓房間
    尾隨衝下一樓客廳，欲行追捕，丙○○為防護贓物、脫免逮捕，竟基於準強盜之
    犯意，當場持該處客廳內之椅子朝乙○○父子三人攻擊而施強暴行為，致使乙○
    ○受有胸部鈍傷，旋經乙○○父子三人將其制伏在地，丙○○為求脫逃，接續以
    嘴巴咬乙○○之腳趾，致乙○○受第三腳趾咬傷之傷害，為隨後據報到場之警員
    予以當場逮捕，並於其口袋起出前開竊得之皮爾卡登照相機一台。
二、案經乙○○訴由苗栗縣警察局苗栗分局報請臺灣苗栗地方法院檢察署檢察官偵查
    起訴。
    理      由
一、訊據上訴人即被告丙○○（以下簡稱被告）固不否認有於右揭時地與被害人乙○
    ○等扭打遭制伏後為警當場逮捕，及於其口袋內起出皮爾卡登照相機一台之事實
    ，惟矢口否認有何竊盜及加重準強盜之犯行，辯稱：伊並未竊取照相機，該照相
    機係伊於附近巷口撿到的，伊係至該處找朋友，因跑錯房間才進入被害人家中，
    伊當時有敲門、喊叫，因無人應答，伊即自後門進入，伊剛走入車庫，女主人即
    返家進門，並大喊有小偷，男主人及小孩即衝下樓在一樓客廳處與伊扭打約半小
    時，伊並未持椅子攻擊他們，亦未以嘴巴咬被害人之腳趾，伊並未上二樓陽台躲
    藏云云。然查右揭犯罪事實，已據被害人乙○○於警訊及原審審理中指訴綦詳（
    見偵查卷第六、七頁、原審卷第廿九、三十頁），並據證人張秀琴於警訊及原審
    結證屬實（見偵查卷第八頁、原審卷第六六頁），復有贓物認領保管單及大千醫
    院診斷證明書各一紙附卷可稽（見偵查卷第十、十一頁），且被告於警訊中亦自
    承其發現張秀琴回來就跑至二樓陽台躲起來等情（見偵查卷第四頁背面倒數第四
    行），而被告於警訊中確曾作此供述，亦據證人即苗栗縣警察局苗栗分局北苗派
    出所警員劉慶昌於原審證述明確（見原審卷第四六頁），參以證人黃清柔於原審
    證稱當日並未約被告至其家中，被告於三年前曾至其家一次，之後即未聯絡等情
    （見原審卷第十四頁），顯見被告與證人黃清柔間之關係，尚未熟稔至可未經同
    意即逕行進入其住處之程度。被告雖辯稱，被害人住處那排房屋均自後門進出（
    見本院卷第卅二頁），惟查該處後門為落地鋁門，其所面臨之巷道處並無門牌之
    設置，與黃清柔之住處（香格三十三號）尚間隔有另一住戶（香格三十四號），
    已據原審於八十八年七月十三日履勘現場，製有勘驗筆錄附卷可稽（見原審卷第
    六十一頁）。是被告與黃清柔間既已三年均未聯絡，則其果欲尋訪友人黃清柔，
    衡情本應由前門處按門鈴詢問，且如其於警訊中所供其僅知黃清柔係住在附近兩
    家，不知其詳細住址等情（見偵查卷第五頁），則更應由前門處按門鈴尋訪，詎
    其捨此正常途徑，而由無門牌標示之後門處進入被害人住處，已與常情有違，又
    其果係訪友而誤入他人住處，於發現張秀琴返家之際，本應表明來意致歉，斷無
    至二樓陽台處躲藏之理。是被告所辯，顯為事後圖卸之詞，殊無可採。本件事證
    已臻明確，被告犯行洵堪認定。至被告請求再履勘現場及傳訊證人黃清柔，因已
    經原審履勘及訊問該證人明確，核無必要。
二、被告於夜間侵入被害人乙○○之住宅，竊取被害人所有之前開照相機一台，得手
    後，為被害人乙○○父子三人發覺，加以追捕，被告為防護贓物、脫免逮捕，當
    場持客廳內椅子攻擊乙○○父子三人而施強暴行為，致使被害人乙○○受有胸部
    鈍傷，嗣經乙○○父子三人將其制伏在地，被告為求脫逃，接續以嘴巴咬乙○○
    之腳趾，致乙○○受右腳第三腳趾咬傷之傷害，核被告之所為，係犯刑法第三百
    二十九條、第三百三十條第一項之加重準強盜罪，及同法第二百七十七條第一項
    之普通傷害罪。被告為防護贓物、脫免逮捕而當場同時對乙○○父子三人施以強
    暴行為，係以一行為而觸犯三個加重準強盜罪，屬同種想像競合犯。又其所犯加
    重準強盜罪與普通傷害罪間，係一行為而觸犯二罪名，屬異種想像競合犯，均依
    刑法第五十五條規定，從一重之加重準強盜罪論處。查被告曾因違反麻醉藥品管
    理條例案件，經台灣新竹地方法院判處有期徒刑四月確定，於八十三年六月十一
    日執行完畢，有台灣高等法院檢察署刑案紀錄簡覆表一紙在卷可憑，其受有期徒
    刑之執行完畢後，五年以內再犯有期徒刑以上之本罪，為累犯，應依刑法第四十
    七條規定，加重其刑。
三、原審為科刑之判決，固非無見，惟原判決事實欄記載，被告為防護贓物、脫免逮
    捕，當場持客廳內椅子攻擊乙○○父子三人，並以嘴巴咬乙○○之腳趾而施強暴
    行為，致使乙○○受有胸部鈍傷、右腳第三腳趾咬傷之傷害，嗣經乙○○父子三
    人將其制伏在地，核與於被制伏於地後，再咬傷腳趾之實情不符（見偵查卷第六
    頁背面二至四行及原審卷第二十九頁背面一至三行），尚有未洽。又被告所犯加
    重準強盜罪與普通傷害罪間，係因竊盜為防護贓物、脫免逮捕而傷害被害人之一
    個犯罪行為，屬一行為而觸犯二罪名之想像競合犯，原判決認所犯加重準強盜罪
    與普通傷害罪間，有方法結果之牽連關係，從一重之加重準強盜罪論處，適用法
    律，亦有不妥。被告上訴意旨，仍執前詞，否認犯罪，指摘原判決不當，雖無理
    由，但原判決既有上述可議之處，仍應由本院將原判決撤銷改判，審酌被告之素
    行、犯罪之手段及犯後猶飾詞狡辯，毫無悔意惟所竊財物價值不大等一切情狀，
    處以如主文第二項所示之刑，示懲。
四、被告經合法傳喚無正當理由不到庭，爰不待其陳述，逕行判決。
五、據上論結，應依刑事訴訟法第三百六十九條第一項前段、第三百六十四條、第二
    百九九十條第一項前段、第三百七十一條，刑法第三百廿九條、第三百卅條第一
    項、第二百七十七條第一項、第五十五條、第四十七條，判決如主文。
本案經檢察官甲○○到庭執行職務。
中      華      民      國    八十九     年      二       月    十六    日
                                  臺灣高等法院臺中分院刑事第一庭
                                        審判長法官  陳  嘉  雄
                                              法  官  龔  永  昆
                                              法  官  陳  登  源
右為正本係照原本作成。
如不服本判決應於收受送達後十日內向本院提出上訴書狀，其未述上訴之理由者並
得於提起上訴後十日內向本院補提理由書（均須按他造當事人之人數附繕本）。
                                              書記官  林  桂  鳳
中      華      民      國    八十九     年      二       月    十七    日
附錄法條：
刑法第三百二十九條：
竊盜或搶奪，因防護贓物，脫免逮捕或湮滅罪證，而當場施以強暴脅迫者，以強盜論
。
刑法第三百三十條第一項：
犯強罪而有第三百二十一條第一項各款情形之一者，處五年以上十二年以下有期徒
刑。
                                                                        Ｏ


司法院資訊處製作；財團法人民間司法改革基金會備份。
